【裁判字號】    99,裁,1617
【裁判日期】    990722
【裁判案由】    車輛審驗
【裁判全文】
最  高  行  政  法  院  裁  定
                                      99年度裁字第1617號
上  訴  人  統豪貿易股份有限公司
代  表  人  甲○○
                          送達代收人  周健右
                          中市西區法院前街15號2樓之1
                          送達代收人  乙○○○○
被 上訴 人  財團法人車輛研究測試中心
                          鹿工南七路6號
代  表  人  丙○○
訴訟代理人  劉美絹  律師
上列當事人間車輛審驗事件，上訴人對於中華民國99年3月18日
臺中高等行政法院98年度訴字第224號判決，提起上訴，本院裁
定如下：
    主  文
上訴駁回。
上訴審訴訟費用由上訴人負擔。
    理  由
一、按對於高等行政法院判決之上訴，非以其違背法令為理由，
    不得為之，行政訴訟法第242條定有明文。依同法第243條第
    1項規定，判決不適用法規或適用不當者，為違背法令；而
    判決有同條第2項所列各款情形之一者，為當然違背法令。
    是當事人對於高等行政法院判決上訴，如依行政訴訟法第24
    3條第1項規定，以高等行政法院判決有不適用法規或適用不
    當為理由時，其上訴狀或理由書應有具體之指摘，並揭示該
    法規之條項或其內容；若係成文法以外之法則，應揭示該法
    則之旨趣；倘為司法院解釋或本院之判例，則應揭示該判解
    之字號或其內容。如以行政訴訟法第243條第2項所列各款情
    形為理由時，其上訴狀或理由書，應揭示合於該條項各款之
    事實。上訴狀或理由書如未依此項方法表明，或其所表明者
    與上開法條規定不合時，即難認為已對高等行政法院判決之
    違背法令有具體之指摘，其上訴自難認為合法。
二、上訴人於民國（西元除外）96年10月29日以其自加拿大進口
    國外已領照使用之小客車（車身號碼：WP0CA29922S651435
    ，下稱系爭車輛）向被上訴人申請少量車型安全審驗，被上
    訴人以上訴人所檢附加拿大安大略省核發之車輛許可證（
    PERMITVEHICLE PORTION）內容缺漏不全，乃上美國民間組
    織「CARFAX」（交叉路口）網站查詢，發現系爭車輛曾遭美
    國德州車輛管理局判定為廢棄車輛（JUNK TITLE），且該車
    嗣後轉往加拿大安大略省重新領照使用時之登載里程時數又
    較美國德州車輛管理局判定為廢棄車輛時低，認違常理，案
    經被上訴人提報96年11月9日第7次「車輛型式安全審驗及檢
    驗相關疑義事項」會議討論及將會議結論報請交通部核示，
    交通部以96年12月19日交路字第0960060871號函覆須確認系
    爭車輛是否經完成召回改正、修復及無重大危害行車安全之
    虞，被上訴人遂先後以97年1月3日車專字第0970000055號函
    及97年6月6日車專字第0970002645號函請上訴人補正相關說
    明資料，上訴人爰提出陳述意見書，被上訴人為求慎重，再
    提報97年8月15日第6次「車輛型式安全審驗及檢驗相關疑義
    事項」會議討論及將會議結論報請交通部核示，交通部以97
    年10月13日交路字第0970009276號函覆仍請依前揭96年12月
    19日交路字第0960060871號函復意見辦理（即應依公路法第
    63條之1汽車應召回改正規定及車輛型式安全審驗管理辦法
    （下稱審驗管理辦法）第8條第2項第2款有關「保險或事故
    回收車輛」應檢附由國外原廠牌製造廠或其代理商認可之國
    外修復證明文件），被上訴人乃再以97年10月21日車專字第
    0970005000號函請上訴人補正相關說明資料，上訴人雖於97
    年11月27日提出陳述意見書，被上訴人認其僅檢附前揭相同
    內容之陳述意見書，乃以97年12月30日車專字第0970005991
    號函否准上訴人辦理車輛安全審驗。上訴人不服，向交通部
    提起訴願，遭駁回，遂提起行政訴訟，求為判決訴願決定及
    原處分均撤銷，經原審法院判決駁回。
三、上訴人對於原審法院判決上訴，係以：上訴人於原審所呈之
    「TEXAS SALVAGE VEHICLE TITLE」即美國德州事故車輛車
    權狀，係記載系爭車輛2005年4月20日前之車輛狀況，而非
    上訴人於2007年10月29日進口系爭車輛之狀況，且本件由進
    口貨物及完稅證明書及加拿大安大略省核發之行車執照及車
    籍登記資料，皆未登載系爭車輛為破損、缺陷或回收情事，
    原審認系爭車輛為審驗管理辦法第8條第2項第2款第3目所規
    定之保險或事故回收車輛，適用法規顯有違誤。又審驗管理
    辦法第8條第1項及第2項中所規定之「國外」，應限於輸出
    國而不及於其他第三國，系爭車輛出口國為加拿大，美國既
    非系爭車輛之出口國，原審引用該國之車籍資料，其適用法
    規亦有違誤。且依審驗管理辦法第8條第2項規定之文義，法
    定得審驗車輛之歷史資料，並無包含「曾經」破損、缺陷或
    回收情形之意思，系爭美國德州事故車輛權狀係屬第三國之
    車籍歷史資料，非屬如審驗管理辦法第8條第2項第2款第3目
    有登載之「保險或事故回收車輛」法定文件。至系爭車輛在
    美國之修復資料已經ALL-STATE INS CO保險公司銷毀，上訴
    人亦未從前手中取得，即客觀上上訴人已無法提出該修復證
    明文件，被上訴人要求上訴人提出該證明文件，顯欠缺期待
    可能性，原判決未載明此節，顯有判決不備理由之違法等語
    ，資為論據。惟查：原判決業已敘明：本件上訴人申請審驗
    之系爭車輛，係96年7月1日以後始裝船進口，且為國外已領
    照使用之車輛，上訴人未檢附出廠證明及其在加拿大安大略
    省登記以前之登記資料，被上訴人審驗時認系爭車輛資料不
    全，無從就上訴人提出之資料查驗該車是否有破損或缺陷情
    形或為保險或事故回收車輛，乃以系爭車輛之車身號碼向美
    國一般購車人廣為查詢，頗具公信力之民間組織「CARFAX」
    （交叉路口）網站付費查詢，得悉系爭車輛早在2004年9月2
    日已為美國德州柯泊史克利斯特港市車輛部門（Motor
    Vehicle Dept.Corpus Christi,TX）註記其為「JUNK TITLE
    」（廢棄車輛），足認系爭車輛業已報廢，而在2005年4月2
    0日，系爭車輛又在加拿大安大略省重行登記使用，且報廢
    時註記里程數較回收使用登記時為多，顯與一般常理有違，
    乃報交通部，經交通部函覆被上訴人須確認系爭車輛是否經
    完成召回改正、修復及無重大危害行車安全之虞，惟經被上
    訴人通知補正，上訴人均仍無法確切說明上述疑義，僅訴稱
    加拿大安大略省核發之車籍註冊憑證記載系爭車輛現況為「
    正常」，並已於加拿大行駛超過2年，期間均未發生事故云
    云，惟據上訴人於99年3月2日當庭陳報之「美國德州事故車
    權狀」記載，系爭車輛係2002年份、先前權狀所屬州名為「
    德州」，並陳稱系爭車輛係由「ROBERTO DIAZ GONZALE Z
    BROWNSVILLE, TX」於2002年領牌使用，2004年4月發生事故
    ，ROBERTO未修復將車售與ALL-STATE INS CO保險公司（地
    址：美國德州3200AGNE S ST.CORPUS CHRISTI,TX 78405）
    ，ALLSTATE保險公司再於同（2004）年10月12日出售與TTT
    AUTO RECYCLER INC，並提出「TEXAS SALVAGE VEHICLE
    TITLE」（美國德州事故車權狀）及買賣收據影本為證，依
    據上訴人陳報之上開資料，足證系爭車輛係發生事故後，車
    主不願修復，將系爭車輛交付保險公司，獲取賠償，則其事
    故所發生之損害，顯已達於原保金額，即屬審驗管理辦法第
    8條第2項第2款第3目所規定「保險或事故回收車輛」，被上
    訴人報經交通部認定有影響行車安全之虞，應檢附同廠牌代
    理商認可之國外修復證明文件，被上訴人因而通知上訴人應
    檢附認可之國外修復證明文件，上訴人未提出，被上訴人始
    駁回申請，於法顯無不合等情。經核並無違誤。上訴意旨雖
    以原判決違背法令為由，惟核其上訴理由，係就原審取捨證
    據、認定事實之職權行使所為上開論斷，任意指摘其為不當
    ，並就原審已論斷者，泛言未論斷，或就原審所為論斷，泛
    言其論斷矛盾，重複前已主張為原審所不採之理由，而未具
    體說明原判決有何不適用法規或適用法規不當之情形，及合
    於行政訴訟法第243條第2項所列各款之事實，難認對該判決
    之如何違背法令已有具體之指摘。依首揭說明，應認其上訴
    為不合法。
四、據上論結，本件上訴為不合法。依行政訴訟法第249條第1項
    前段、第104條、民事訴訟法第95條、第78條，裁定如主文
    。
中    華    民    國    99    年    7     月    22    日
                    最高行政法院第五庭
                        審判長法官  黃  璽  君
                              法官  王  碧  芳
                              法官  鄭  忠  仁
                              法官  吳  東  都
                              法官  陳  金  圍

以  上  正  本  證  明  與  原  本  無  異
中    華    民    國    99    年    7     月    23    日
                              書記官  彭  秀  玲

司法院資訊處製作；財團法人民間司法改革基金會備份。
